【裁判字號】    97,訴,679
【裁判日期】    970924
【裁判案由】    違反毒品危害防制條例
【裁判全文】
臺灣嘉義地方法院刑事判決               97年度訴字第679號
公  訴  人  臺灣嘉義地方法院檢察署檢察官
被      告  甲○○
                    10號
                    （另案於臺灣嘉義監獄鹿草分監執行中）
上列被告因毒品危害防制條例案件，經檢察官提起公訴（97年度
毒偵字第1343號），本院合議庭裁定由受命法官獨任行簡式審判
程序，判決如下：
    主  文
甲○○施用第一級毒品，累犯，處有期徒刑捌月。
    犯罪事實
一、甲○○前因施用毒品案件，經本院以92年度毒聲字第71號裁
    定送觀察勒戒後，認無繼續施用毒品傾向，於民國92年2月
    18日釋放，並經臺灣嘉義地方法院檢察署檢察官於92年2月
    20日以92年度毒偵字第110號為不起訴處分確定。又因違反
    水利法案件，經臺灣彰化地方法院以91年度訴字第200號判
    處有期徒刑10月確定，復因竊盜案件，經臺灣高等法院臺南
    分院以92年度上訴字第923號判處有期徒刑2年2月確定，上
    開2罪經裁定應執行有期徒刑2年10月確定，於95年12月7日
    假釋，並於96年11月19日假釋期滿，所餘刑期內未經撤銷假
    釋，其未執行之刑，以已執行論。另因於97年2月4日施用毒
    品之毒品危害防制條例案件，經本院以97年度訴字第232號
    判處有期徒刑9月確定，尚未執行完畢。猶不知悔改，於觀
    察勒戒執行完畢釋放後，再基於施用第1級毒品海洛因之犯
    意，於97年6月27日上午10時許，在其嘉義縣中埔鄉○○村
    ○○路209巷44弄10號住處2樓房間內，以將海洛因加水溶解
    後，再用針筒注射身體之方式，施用海洛因1次。嗣於97年6
    月29日13時許，因上揭毒品危害防制條例案件未到案執行，
    為警在上開住處拘提到案，並於同日14時許，徵得其同意採
    尿送驗，呈嗎啡陽性反應，而查悉上情。
二、案經嘉義縣警察局中埔分局報請臺灣嘉義地方法院檢察署檢
    察官偵查起訴，經本院合議庭裁定由受命法官獨任行簡式審
    判程序。
    理  由
一、訊據被告甲○○對於在上揭時地施用海洛因1次之犯行，於
    本院準備程序及審理時均坦承不諱（見本院卷第20、28-29
    頁），且被告於97年6月29日14時許，經警採尿送驗結果，
    呈嗎啡陽性反應，有正修科技大學超微量研究科技中心檢驗
    報告、代號與真實姓名對照表各1紙在卷可參（見警卷第7-8
    頁），足認被告之自白與事實相符。
二、按毒品危害防制條例於92年7月9日修正公布，自93年1月9日
    施行，其中第20條、第23條將施用毒品之刑事處遇程序，區
    分為「初犯」及「5年內再犯」、「5年後再犯」。依其立法
    理由之說明：「初犯」，經觀察、勒戒或強制戒治後，應為
    不起訴處分或不付審理之裁定；經觀察、勒戒或強制戒治執
    行完畢釋放後，「5年內再犯」者，因其再犯率甚高，原實
    施之觀察、勒戒及強制戒治既已無法收其實效，爰依法追訴
    或裁定交付審理。至於經觀察、勒戒或強制戒治執行完畢釋
    放後，「5年後再犯」者，前所實施之觀察、勒戒或強制戒
    治已足以遮斷其施用毒品之毒癮，為期自新及協助其斷除毒
    癮，仍適用「初犯」規定，先經觀察、勒戒或強制戒治之程
    序。從而依修正後之規定，僅限於「初犯」及「5年後再犯
    」二種情形，始應先經觀察、勒戒或強制戒治程序。倘被告
    於5年內已再犯，經依法追訴處罰，縱其第3次（或第3次以
    上）再度施用毒品之時間，在初犯經觀察、勒戒或強制戒治
    執行完畢釋放5年以後，已不合於「5年後再犯」之規定，且
    因已於「5年內再犯」，顯見其再犯率甚高，原實施觀察、
    勒戒或強制戒治，已無法收其實效，即應依該條例第10條處
    罰，最高法院95年度第7次刑事庭會議決定可資參照。查被
    告前因施用毒品案件，經本院以92年度毒聲字第71號裁定送
    觀察、勒戒後，認無繼續施用毒品傾向，於92年2月18日釋
    放，並經臺灣嘉義地方法院檢察署檢察官於92年2月20日以
    92年度毒偵字第110號為不起訴處分確定。另因於97年2月4
    日施用毒品之毒品危害防制條例案件，經本院以97年度訴字
    第232號判處有期徒刑9月確定，尚未執行完畢，有臺灣高等
    法院被告前案紀錄表1份附卷可憑，是被告於觀察勒戒執行
    完畢釋放後，於5年內已再犯，並經依法追訴處罰，雖其本
    件再度施用毒品之時間，在經觀察勒戒執行完畢釋放5年以
    後，已不合於「5年後再犯」之規定，依上開決定，應依法
    追訴處罰甚明。本件事證明確，被告施用第1級毒品之犯行
    堪予認定。
三、核被告所為，係犯毒品危害防制條例第10條第1項之施用第1
    級毒品罪。被告持有海洛因進而施用之，其持有之低度行為
    應為施用之高度行為所吸收，不另論罪。被告前因違反水利
    法案件，經臺灣彰化地方法院以91年度訴字第200號判處有
    期徒刑10月確定，復因竊盜案件，經臺灣高等法院臺南分院
    以92年度上訴字第923號判處有期徒刑2年2月確定，上開2罪
    經裁定應執行有期徒刑2年10月確定，於95年12月7日假釋，
    並於96年11月19日假釋期滿，所餘刑期內未經撤銷假釋，其
    未執行之刑，以已執行論，此有臺灣高等法院被告前案紀錄
    表1份在卷可參，其受徒刑之執行完畢後，5年以內故意再犯
    本件有期徒刑以上之罪，為累犯，應依刑法第47條第1項規
    定加重其刑。爰審酌被告前因施用毒品犯行，經觀察勒戒執
    行完畢，猶不思藉機徹底戒除施用毒品之惡習，再次施用毒
    品，惟其施用毒品係自戕行為，及本件施用毒品之手段，其
    犯後坦承犯行態度良好等一切情狀，量處如主文所示之刑，
    以示懲儆。
據上論斷，應依刑事訴訟法第273條之1第1項、第299條第1項前
段，毒品危害防制條例第10條第1項，刑法第11條前段、第47條
第1項，判決如主文。
本案經檢察官陳昱奉到庭執行職務。
中    華    民    國    97    年    9     月    24    日
                    刑事第二庭  法  官  卓春慧
上列正本證明與原本無異。
如不服本判決，應於判決送達後十日內向本院提出上訴狀，上訴
書狀依法應敘述具體理由，如未敘述具體理由者，應於上訴期間
屆滿後二十日內補提理由書於本院（均應附繕本）
中    華    民    國    97    年    9     月    24    日
                                書記官  李玫娜
附錄論罪科刑法條全文：
毒品危害防制條例第10條第1項：
施用第一級毒品者，處6月以上5年以下有期徒刑。


司法院資訊處製作；財團法人民間司法改革基金會備份。
